臺中高等行政法院判決　　　　　　　　　　　　　　　九十三年度簡字第一六六號
　　原　　　告　河順實業有限公司
　　代　表　人　甲○○
　　被　　　告　彰化縣政府
　　代　表　人　乙○○
　　訴訟代理人　丙○○
右當事人間因就業服務法事件，原告不服行政院勞工委員會中華民國九十三年七月十
九日勞訴字第○九三○○二四三○五號訴願決定，提起行政訴訟。本院判決如左︰
　　主  文
原告之訴駁回。
訴訟費用由原告負擔。
　　事  實
原告未經許可，聘僱他人所合法僱用之越南籍外國人ＬＥ  ＴＨＩ  ＨＡＮＧ（以下
簡稱Ｌ君，護照號碼：Ａ00000000Ａ；雇主：林錫祥，經核准於彰化縣彰化
市○○○路三十三之二十七號從事家庭監護工工作），於彰化縣彰化市○○○路三十
三之二十七號工場內，從事沖床五金加工之工作，經彰化縣警察局彰化分局於民國（
下同）九十三年二月三日當場查獲，於九十三年二月二十六日以彰警分外字第０九三
００一０六八一號函移請被告核處，經被告查證屬實，乃依就業服務法第五十七條第
一款及第六十三條第一項規定，於九十三年四月六日以府勞就字第０九三００六一九
七四Ｂ號處分書，處罰鍰新台幣（下同）十五萬元，原告不服，向行政院勞工委員會
提起訴願，遭訴願決定駁回，乃提起行政訴訟，茲將兩造訴辯意旨陳述於後：
一、原告起訴意旨略謂：
    (一)彰化縣警察局彰化分局於彰化市○○○路三十三之二十七號查越南籍之女子Ｌ
      君，從事沖床五金加工之工作，和其申請來台之理由不符，被告理應就事實查
      察清楚，詎其輕率之認定，使人難以茍同，按事實原告公司係設址於彰化縣花
      壇鄉○○村○○街八十五之三號，為河順實業有限公司（公司營利、工廠登記
      證三照俱全），而被告所查獲之彰化市○○○路三三之二七號工廠為一家俗稱
      地下工廠，只有彰化縣稅捐稽徵處為查核課稅，非政府認可之正式工廠，但被
      告及行政院勞工委員會昧於事實真相差異如此大之裁罰，令原告深感不服。
    (二)該名外勞從事和申請目的不同的工作地點為一家「順五金工廠」，係申請僱傭
      之雇主之妻名義經營，因當時至派出所製作筆錄時，警員說沒有執照（按指工
      廠或營利事業登記證）要如何下筆，要原告去找一家合法公司來登記方便製作
      筆錄，原告因一時誤會其內容，將娘家申請之公司（以甲○○為代表人）執照
      拿至派出所登載，因順五金工廠與河順實業有限公司係兩不相干之個體，在順
      五金工廠當場，此筆帳硬要記在河順實業有限公司，實在叫人難以信服等語，
      因求為判決撤銷被告之行政處分。
二、被告答辯意旨略以：
    (一)緣原告聘僱林錫祥君所申請聘僱之越南籍看護工Ｌ君，從事五金沖床之工作，
      案經彰化縣警察局彰化分局查證屬實，並以九十三年二月二十六日彰警分外字
      第０九三００一０六八一號函，移由被告以九十三年四月六日府勞就字第０九
      三００六一九七四Ｂ號罰鍰處分書，以違反就業服務法第五十七條第一款，依
      同法第六十三條第一項規定處罰鍰十五萬元。
    (二)按「任何人不得非法容留外國人從事工作。」、「雇主聘僱外國人不得有下列
      情事：一、聘僱未經許可、許可失效或他人所申請聘僱之外國人。：：：」、
      「違反第四十四條或第五十七條第一款、第二款規定者，處新臺幣十五萬元以
      上七十五萬元以下罰鍰。五年內再違反者，處三年以下有期徒刑、拘役或科或
      併科新臺幣一百二十萬元以下罰金。」就業服務法第四十四條、第五十七條第
      一款及第六十三條第一項分別定有明文。另「查『就業服務法』第四十四條規
      定：『任何人不得非法容留外國人從事工作。』係指『自然人或法人』與外國
      人間雖無聘僱關係，但有未依本法及相關法令規定申請許可，即容留外國人停
      留於某處所為其從事勞務提供或工作事實之行為而言。若兩者間具聘僱關係，
      則為本法第五十七條第一款之『聘僱未經許可、許可失效或他人所申請聘僱之
      外國人』所規範。又上開無聘僱關係，應依客觀具體事實認定。」亦經行政院
      勞工委員會九十一年九月十一日以勞職外字第０九一０二０五六五五號函釋有
      案。
    (三)查本件原告聘僱他人所合法僱用之越南籍勞工Ｌ君，於彰化市○○○路三三之
      二七號工廠內，從事五金沖床工作，案經彰化縣警察局彰化分局於九十三年二
      月三日當場查獲，遂於九十三年二月二十六日以彰警分外字第０九三００一０
      六八一號函移由被告查處，經被告審查屬實，乃以原告違反就業服務法第五十
      七條第一款規定，爰依同法第六十三條第一項之規定，處原告罰鍰新臺幣十五
      萬元整。
    (四)原告訴稱：：：按事實本公司係設址花壇鄉○○村○○街八十五之三號，名叫
      河順實業有限公司（公司營利、工廠登記證三照俱全）和彰化縣警察局所查獲
      之彰化市○○○路三三之二七號工廠為一家俗稱地下工廠（按只有彰化縣稅捐
      稽徵處）查核課稅非政府單位認可之正式工廠。：：：云云。惟稽之偵訊筆錄
      ，Ｌ君於偵訊筆錄中稱「﹙問：你於何時？何地被警方人員查獲違反就業服務
      法？工作是何人指派？﹚答：於二００四年二月三日十四時三十七分在彰化市
      ○○○路三三之二七號被警方人員查獲正在從事沖床五金加工之工作，是雇主
      指派。」、「﹙問：你於何時？以何名義申請來台工作？受僱於何人？﹚答：
      我於二００二年八月二十五日以監護工之名義由林錫祥申請來台工作。（問：
      你的工作性質為何？從事這個工作多久了？薪資多少？）答：每天從早上六點
      開始打掃住處，八點後到工廠打掃工廠環境，九點才開始在工廠工作，工作到
      十一點開始煮飯。下午一點十五分又開始工作，工廠工作到下午四點三十分結
      束後煮飯，六點回到住的地方，然後開始打掃二、三樓的房間，九點半才休息
      ，大約從二００二年十一月開始。薪資一萬五千六百四十元。﹙問：工作由何
      人指派？薪資由何人支付？住宿何處？﹚答：工作均由雇主兒子林志杭指派，
      薪資由雇主支付，住在雇主家。」。另原告之負責人甲○○亦於筆錄中稱「﹙
      問：你今何事至本所製作調查筆錄？﹚答：因警方查獲我家公司河順衛浴五金
      公司違反就業服務法，我是公司負責人：：：。（問：河順衛浴五金公司是否
      有申請營利事業登記證？申請處所為何？）答：河順衛浴五金有申請營利事業
      登記證，公司申請之處所在彰化縣花壇鄉○○村○○街八十五之三號，而彰化
      市○○○路三三之二七號是公司從事生產之工廠地址。（問：越南籍外勞Ｌ君
      之雇主係何人？聘來擔任何種職務？）答：越南籍外勞Ｌ君雇主是以我先生林
      錫祥名義申請，是申請前來照顧我公公林銀銅之看護工。﹙問：警方當場查獲
      Ｌ君在非法從事五金沖床之工作你是否知情？是何人指派？﹚答：我知情。是
      我及兒子林志杭所指派。﹙問：Ｌ君在工廠內從事五金沖床工作，你先生林錫
      祥是否知情及同意？﹚答：我先生林錫祥知情及同意。」另原告之子林志杭亦
      於筆錄中坦陳「﹙問：你於公司擔任何種職務？﹚答：河順衛浴五金公司是我
      家經營，所以公司內所有事情我均有處理。﹙問：警方查獲Ｌ君在從事何種工
      作？﹚答：Ｌ君當時是在我公司工廠內從事五金沖床工作時被警方查獲。﹙問
      ：河順衛浴五金公司負責人係何人？﹚答：河順衛浴五金公司登記之負責人為
      我母親甲○○。﹙問：Ｌ君在工廠內從事五金沖床工作是何人指派？﹚答：Ｌ
      君在工廠內從事五金沖床工作是我指派。﹙問：Ｌ君在工廠內從事五金沖床工
      作你母親甲○○及你父親林錫祥是否知情？﹚答：Ｌ君在工廠內從事五金沖床
      工作我母親甲○○及我父親林錫祥均知情。」據上，Ｌ君從事五金沖床工作之
      被查獲地應係原告之工廠無誤，是本件Ｌ君有為原告非法從事工作之事實，業
      經Ｌ君、合法雇主林錫祥之子林志杭及原告之負責人甲○○於筆錄中坦承不諱
      ，其違法事實洵堪認定。復就有關工作薪資乙節，筆錄中Ｌ君僅述稱係由雇主
      林錫祥支付薪資，而原告及林志杭並未有關於Ｌ君之工作報酬係由何人所支付
      之陳述，此外亦無其他佐證資料可資證明係由原告支付薪資聘僱Ｌ君。是本件
      尚難遽然認定原告與Ｌ君間有聘僱契約關係。然依就業服務法第四十四條明定
      ，任何人不得非法容留外國人從事工作。是本件原告非法容留Ｌ君從事工作之
      違法事實洵堪認定。原告僅空言以「彰化市○○里○○○路三十三之二十六號
      ，係一家名叫『順五金工廠』，該工廠為一查核課稅之地下工廠，和本公司並
      不相同」等語，顯係事後卸責之詞，尚難採信。
    (五)綜上，本件原告非法容留Ｌ君從事工作，顯已違反就業服務法第四十四條規定
      ，應依同法第六十三條第一項規定處以罰鍰。被告以原告違反就業服務法第五
      十七條第一款規定，而依同法第六十三條第一項規定處以罰鍰，所憑理由雖有
      不當，但亦依同法第六十三條第一項規定處以罰鍰，其結果並無二致，是原告
      所訴非有理由，委無足採，請判決駁回原告之訴。
　　理  由
一、按「雇主聘僱外國人不得有下列情事：一、... 三、指派所聘僱之外國人從事許
    可以外之工作」、「違反.... 第五十七條第三款.... 之規定者，處新台幣三萬
    元以上十五萬元以下罰鍰。」分別為就業服務法第五十七條第三款、第六十八條
    第一項所規定。又「雇主聘僱外國人工作，應檢具有關文件，向中央主管機關申
    請許可」、「任何人不得非法容留外國人從事工作。」、「雇主聘僱外國人不得
    有下列情事：一、聘僱未經許可、許可失效或他人所申請聘僱之外國人。：：：
    」、「違反第四十四條或第五十七條第一款、第二款規定者，處新臺幣十五萬元
    以上七十五萬元以下罰鍰。五年內再違反者，處三年以下有期徒刑、拘役或科或
    併科新臺幣一百二十萬元以下罰金。」就業服務法第四十四條、第五十七條第一
    款及第六十三條第一項亦分別定有明文。另「查『就業服務法』第四十四條規定
    ：『任何人不得非法容留外國人從事工作。』係指『自然人或法人』與外國人間
    雖無聘僱關係，但有未依本法及相關法令規定申請許可，即容留外國人停留於某
    處所為其從事勞務提供或工作事實之行為而言。若兩者間具聘僱關係，則為本法
    第五十七條第一款之『聘僱未經許可、許可失效或他人所申請聘僱之外國人』所
    規範。又上開無聘僱關係，應依客觀具體事實認定。」亦經行政院勞工委員會九
    十一年九月十一日以勞職外字第０九一０二０五六五五號函釋在案。
二、本件原告未經許可，聘僱他人合法僱用之越南籍外國人Ｌ君，於彰化縣彰化市○
    ○○路三十三之二十七號工廠內，從事沖床五金加工之工作，經彰化縣警察局彰
    化分局於九十三年二月三日當場查獲，為原告所不爭執，並有原告代表人甲○○
    、其子林志杭、越南籍監護工Ｌ君之偵訊筆錄附及現場照片影本附於訴願卷可稽
    ，而經彰化縣警察局彰化分局函移被告查證屬實，乃依就業服務法第五十七條第
    一款及第六十三條第一項規定，於九十三年四月六日以府勞就字第０九三００六
    一九七四Ｂ號處分書，處罰鍰十五萬元等情，亦有該處分書附卷可參，依首揭規
    定，原處分並無違誤。
三、原告雖起訴主張：該名外勞從事和申請目的不同的工作地點為一家「順五金工廠
    」，係申請僱傭之雇主林錫祥之妻（即甲○○）名義經營，因當時至派出所製作
    筆錄時，警員說沒有執照（按指工廠或營利事業登記證）要如何下筆，要原告去
    找一家合法公司來登記方便製作筆錄，原告因一時誤會其內容，將甲○○娘家申
    請之公司（以甲○○為代表人）執照拿至派出所登載，因順五金工廠與河順實業
    有限公司係兩不相干之個體，在順五金工廠當場查獲，硬將此筆帳記在河順實業
    有限公司，實在叫人難以信服等語，因求為判決撤銷被告之行政處分。然查：原
    告河順公司申請之處所在彰化縣花壇鄉○○村○○街八十五之三號，而彰化市○
    ○○路三三之二七號是公司從事生產之工廠地址，Ｌ君在工廠內從事五金沖床工
    作是甲○○與林志杭指派，Ｌ君在工廠內從事五金沖床工作甲○○及林錫祥均知
    情等情，業據原告代表人甲○○及甲○○之子林志杭於警訊時供述甚詳，核與Ｌ
    君於警訊時所陳述「係於西元二００二（即民國九十一年）年八月二十五日以監
    護工之名義由林錫祥申請來台工作，而於二００四年二月三日十四時三十七分在
    彰化市○○○路三三之二七號為警查獲正在從事沖床五金加工之工作，該工作是
    每天從早上六點開始打掃住處，八點後到工廠打掃工廠環境，九點才開始在工廠
    工作，工作到十一點開始煮飯。下午一點十五分又開始工作，工廠工作到下午四
    點三十分結束後煮飯，六點回到住的地方，然後開始打掃二、三樓的房間，九點
    半才休息，大約從二００二年十一月開始，薪資一萬五千六百四十元，工作均由
    雇主兒子林志杭指派，薪資由雇主支付，住在雇主家。」相符，況順五金工廠之
    負責人亦為甲○○，因而Ｌ君從事五金沖床工作之被查獲地應係原告之工廠無誤
    ，被告因而認本件Ｌ君有為原告非法從事工作之事實，自非無據，原告與Ｌ君間
    既無聘僱契約關係，而任何人不得非法容留外國人從事工作，為就業服務法第四
    十四條所明定，本件原告既有非法容留Ｌ君從事許可以外工作之違章事實，被告
    予以處罰，並無違誤，原告主張「彰化市○○里○○○路三十三之二十六號，係
    一家名叫『順五金工廠』，該工廠為一查核課稅之地下工廠，和原告並不相同」
    ，尚非可採。
四、綜上所述，原告所訴尚非可採，本件原處分雖以原告違反就業服務法第五十七條
    第一款，而依同法第六十三條第一項規定予以處罰，所憑理由雖有不當，但其結
    果並無二致，訴願決定予以維持並無不合，原告訴請撤銷，為無理由，應予駁回
    。本件為簡易事件，爰不經言詞辯論逕為判決。
據上論結，本件原告之訴為無理由，依行政訴訟法第二百三十三條第一項、第二百三
十六條、第一百九十五條第一項後段、第九十八條第三項前段，判決如主文。
中　　華　　民　　國　　九十三　　　年　　　十一　　　月　　二    　　　日
                 臺 中 高 等 行 政 法 院   第 三 庭
                                         法      官　莊　金　昌
右正本證明與原本無異。
如不服本判決，應於判決送達後二十日內，以本訴訟事件所涉及之法律見解具有原則
性者，始得向本院提出上訴狀並表明上訴理由，經最高行政法院許可，否則不得上訴
；如於本判決宣示後送達前提起上訴者，應於判決送達後二十日內補提上訴理由書（
均應依對造人數提出繕本）。提起上訴應預繳送達用雙掛號郵票三九○元（三十四元
及五元郵票各十份)。
中　　華　　民　　國　　九十三　　　年　　　十一　　　月　　二    　　　日
　　　　　　　　　　　　　　　　　　　　 法院書記官　邱  吉  雄
